【裁判字號】    97,交聲,693
【裁判日期】    970731
【裁判案由】    聲明異議
【裁判全文】
臺灣高雄地方法院交通事件裁定         97年度交聲字第693號
原處分機關  交通部公路總局高雄區監理所
異  議  人
即受處分人  甲○○
上列異議人即受處分人因違反道路交通管理處罰條例案件，對於
交通部公路總局高雄區監理所民國97年3 月12日所為之處分（原
處分案號：高監自裁字第裁80-B00000000號），聲明異議，本院
裁定如下：
    主  文
原處分撤銷。
甲○○不罰。
    理  由
一、原處分機關係以異議人即受處分人（下稱異議人）甲○○，
    於民國97年1 月30日2 時40分許，駕駛車號YQ-5415 號自用
    一般小客車行經高雄市○○路，有「領有號牌未懸掛」之交
    通違規情事，經高雄市政府警察局楠梓分局警員當場舉發，
    並填製高市警交字第B00000000 號舉發違反道路交通管理事
    件通知單（下稱舉發通知單），移送原處分機關交通部公路
    總局高雄區監理所裁決，原處分機關以異議人違規事實明確
    ，乃依道路交通管理處罰條例第12條第1 項第7 款及第2 項
    規定，裁處異議人罰鍰新臺幣（下同）5,400 元，並牌照吊
    銷等情。
二、異議意旨略以：異議人於97年1 月30日駕車由屏東回高雄途
    中，行經三民區○○路口，經路旁機車騎士提醒告知車牌掉
    落，即返回將車牌撿起，當時時間為凌晨1 時5 分許，異議
    人立即在市區尋找保養廠，但許多店家已關店，故將車停置
    於路旁以車上現有工具將前車牌勉強固定，但效果不彰，開
    車約100 公尺左右仍隨即掉落，因車牌已無法懸掛，故將之
    放置在副駕駛座，預備一大早去保養廠維修，但在回程路上
    因汽油耗盡，將車開至高雄市○○區○○路上中油加油站，
    加油時被巡邏警員發現未懸掛前車牌而盤查，異議人已有向
    警員說明無法懸掛車牌之原因，警員亦有至車後方觀看後車
    牌有無懸掛，異議人非蓄意不懸掛車牌，為此聲明異議，請
    求撤銷原裁定等語。
三、按法院受理有關交通事件，準用刑事訴訟法之規定，道路交
    通管理處罰條例第89條前段定有明文，故參酌刑事訴訟法第
    154 條第2 項規定意旨，交通違規事件實亦應依證據認定之
    ，無證據不得認定其違規事實。而所謂證據，係指足以認定
    異議人確有違規行為之積極證據而言，該項證據自須適合於
    違規事實之認定，始得採為論斷之依據。苟積極證據不足為
    不利於違規事實之認定時，即應為有利於異議人之認定。又
    汽車已領有號牌而未懸掛或不依指定位置懸掛者，處汽車所
    有人3,600 元以上10,800元以下罰鍰，並禁止其行駛；前項
    第5 款至第7 款之牌照吊銷之，道路交通管理處罰條例第12
    條第1 項第7 款、第2 項後段固有規定，惟須駕駛人或汽車
    所有人主觀上有不掛號牌之決意並進而不將號牌懸掛於指定
    位置之行為，客觀上號牌亦確有不在場之情形，始與該款之
    規定相符合，倘若行為人有正當之理由而有未懸掛號牌之行
    為，即與該規定之要件不符。
四、經查：
  (一)異議人於前揭時、地，駕駛上開自用小客車，行經高雄市○
    ○路，因未依規定懸掛汽車前車牌，經高雄市政府警察局楠
    梓分局警備隊值勤員警當場攔查，並掣發舉發通知單，嗣經
    原處分機關依據道路交通管理處罰條例第12條第1 項第7款
    、第2 項規定科處異議人罰鍰5400元，並吊銷牌照之事實，
    為異議人所不爭執，並有高雄市警察局高市警交字第B00000
    000 號舉發通知單、交通部公路總局高雄區監理所高監自裁
    字第裁80-B00000000號裁決書各1 紙在卷可憑，此部分事實
    固堪以認定。
  (二)惟由原處分機關檢送之採證照片2 張觀之，警員於97年1 月
    30日2 時40分攔查時，異議人之上開車輛係車前未懸掛號牌
    ，車後仍有懸掛號牌，再由異議人提出之照片觀之，該車車
    前之號牌仍然存在，佐以卷附舉發通知單之記載，本件舉發
    之違規時間為97年1 月30日「2 時40分許」，斯時一般汽車
    保養廠尚未營業，實難期待異議人能於當時找到汽車保養廠
    維修懸掛車牌，則異議人辯稱伊於市區尋找保養廠，惟店家
    已關門等語，尚非全然無據；且衡諸常情，苟異議人主觀上
    有不懸掛號牌之決意，應會一併將其後車牌取下，豈有僅取
    下前車牌而仍懸掛後車牌之理？異議人所辯：伊於當日1 時
    5 分許由屏東回高雄途中始發現車牌掉落，惟因無法懸掛，
    且找不到保養廠維修，故暫將車牌放在副駕駛座，欲等待天
    明後去維修等語，亦屬可採。從而，尚無積極證據足證異議
    人主觀上有不懸掛號牌之決意並進而不將號牌懸掛於指定位
    置之行為，應認行為人有正當之理由而有未懸掛號牌之行為
    ，即與該規定之要件不符。
四、綜上所述，本件異議人前揭所辯非全然無據。此外，復查無
    其他事證足證異議人確有前述交通違規之事實，原處分機關
    未予詳查，即遽予裁罰，實有未洽，本件異議為有理由，原
    處分應予撤銷，另諭知異議人不罰，以期適法。
據上論結，應依道路交通案件處理辦法第20條前段，裁定如主文
。
中    華    民    國    97    年    7     月    31    日
                    交通法庭    法  官  曾鈴
以上正本證明與原本無異。
如不服本裁定，應於收受送達後5 日內向本院提出抗告狀。
中    華    民    國    97    年    8     月     4    日
                                書記官  曾秀鳳


司法院資訊處製作；財團法人民間司法改革基金會備份。
